【裁判字號】    88,交易,141
【裁判日期】    890706
【裁判案由】    過失傷害
【裁判全文】
臺灣花蓮地方法院刑事判決                        八十八年度交易字第一四一號
    公  訴  人  臺灣花蓮地方法院檢察署檢察官
    被      告  甲○○
右列被告因過失傷害案件，經檢察官提起公訴（八十八年度偵字第一九八０號），本
院判決如左：
    主  文
甲○○因過失傷害人，處拘役陸拾日，如易科罰金，以參佰元折算壹日。
    事  實
一、甲○○於民國八十八年二月二十四日上午八時許，無照騎乘車號ＨＧＪ－三六五
    號（公訴人誤植為ＨＧＪ－三三六五號）重型機車，沿花蓮縣卓溪鄉○○村○段
    保留地產業道路由上坡往下坡路段行駛，途經該路崙山檢查哨約一千五百公尺彎
    道處，本應注意機車行經彎道、坡路時，均應減速慢行，並做隨時停車之準備，
    且於行經未劃標線之道路，應靠右行駛，而依當時之情形，並無不能注意情事，
    然竟疏於注意車前狀況，復靠左行駛侵入對向車道，加上煞車器失修而不靈敏，
    以致在見到自該產業道路下坡往上坡路段對向駛來之由乙○○所騎乘，後方附載
    其婆婆丙○○之車號ＨＧＭ－二四三號（公訴人誤植為ＨＧＨ－二四三號）重型
    機車時，閃煞不及而撞及之，雙雙人車倒地，並導致丙○○受有右側股骨骨折之
    傷害。
二、案經被害人丙○○訴由花蓮縣警察局玉里分局報請臺灣花蓮地方法院檢察署檢察
    官偵查起訴。
    理  由
一、訊據被告甲○○固坦承於右開時、地無照騎車與證人乙○○發生車禍等情不諱，
    惟矢口否認有何過失責任，辯稱：車禍肇因於當時邱女騎車侵入伊車道所致，係
    邱女來撞伊，伊並無過失云云。經查被告於肇事當時係騎乘機車自上坡處彎道駛
    來，並靠左行駛侵入對向車道，因而閃煞不及，以致撞倒騎機車要上坡而靠右行
    駛之證人乙○○及被搭載之告訴人丙○○，告訴人並因而受傷等情，業據告訴人
    於警訊及偵、審中指述綦詳，並經證人乙○○證述在卷，互核相符。雖被告與證
    人乙○○對於雙方機車倒地之位置，迭有爭執並各執一詞，被告稱：係邱女侵入
    伊車道，始導致車禍發生，因此雙方機車倒地之位置係如偵查卷第十三、十四頁
    之照片所示云云，證人乙○○則堅稱：係被告靠左行駛侵入對向車道，始發生車
    禍，因此雙方機車倒地之位置即如偵查卷第十六、十七頁照片所示等語，惟據證
    人即車禍發生後曾赴現場施救之同村族人司平武於警訊時曾明確表示，證人乙○○所述之機車倒地位置方屬正確等語（見偵查卷第十一頁反面），雖證人司平武
    於八十八年十一月一日本院前往現場履勘時，曾改口附和被告之說詞，惟核屬迴
    護之詞，尚不足採。況參以被告於車禍後曾自行賠償證人車損之情形（如無過失
    又何必賠償？），及其亦曾於警訊中不經意透露出其機車有「煞車不很靈」之情
    形（見警訊卷被告甲○○八十八年五月四日下午二十時十分之偵訊筆錄第二頁第
    三行），並參酌被告當時又係行駛於下坡彎道處，其為顧及繞彎方便靠左行駛（
    侵入對向車道）及煞車不靈，以致在見到證人乙○○所騎乘之機車，一時閃煞不
    及而撞及之，此情節之推演亦較為合理可能；反觀證人乙○○騎乘機車行駛於上
    坡路段，車速本已不快，加上其車後又搭載告訴人乙名，車速自然更慢，若謂本
    件係證人乙○○之上坡車撞被告之下坡車，實亦不合情理。此外，告訴人受有如
    事實欄所載之傷害，亦有高雄建佑醫院診斷證明書乙紙附卷可稽，事證已明。被
    告所辯，顯屬飾卸之詞，不足採信。
二、按行車前應注意煞車須詳細檢查確實有效；又按汽車行經彎道、坡路時，均應減
    速慢行，並隨時停車之準備，道路交通安全規則第八十九條第一項第一款、第九
    十三條第一項第四款分別定有明文。被告本應注意上開交通安全規定，且依當時
    之情形，並無不能注意之情事，竟疏未注意，而靠左侵入來車道行駛，致騎車肇
    事使告訴人受有如事實欄所載之傷害，其有過失至為灼然。又被告之過失行為，
    與告訴人之傷害結果間，復有相當因果關係，被告犯行堪以認定，應予依法論科
    。
三、核被告所為，係犯刑法第二百八十四條第一項前段之過失傷害罪。查被告無駕駛
    執照騎乘機車，因而致告訴人受傷，依法應負刑事責任，自應依道路交通管理處
    罰條例第八十六條第一項之規定，加重其刑。爰審酌被告尚無前科，素行堪稱良
    好，其因一時疏失未能遵守交通規則致人受傷，及告訴人要求二十萬元之賠償金
    ，致雙方未能達成民事和解，並考量被告之智識程度、告訴人所受之傷害及被告
    犯後猶否認犯行，飾詞卸責等一切情狀，量處如主文所示之刑，並諭知易科罰金
    之折算標準，以示懲儆。
據上論斷，應依刑事訴訟法第二百九十九條第一項前段，道路交通管理處罰條例第八
十六條第一項，刑法第二百八十四條第一項前段、第四十一條，罰金罰鍰提高標準條
例第一條前段、第二條，判決如主文。
本案經檢察官李子春到庭執行職務
中      華      民      國    八  十  九    年    七    月      六      日
                              臺灣花蓮地方法院刑事庭
                                  法  官  張  健  河
右正本證明與原本無異。
如對本判決不服，應於送達後十日內，向本院提出上訴狀。（應抄附繕本）告訴人或
被害人如對於本判決不服者，應具備理由請求檢察官上訴，其上訴期間之計算係以檢
察官收受判決正本之日期為準。
                                  法院書記官
中      華      民      國    八  十  九    年    七    月      十      日
附錄本案判決論罪科刑之法律條文：刑法第二百八十四條第一項前段
刑法第二百八十四條
因過失傷害人者，處六月以下有期徒刑、拘役或五百元以下罰金。致重傷者，處一年
以下有期徒刑、拘役或五百元下罰金。
從事業務之人，因業務之過失傷害人者，處一年以下有期徒刑、拘役或一千元以下罰
金。致重傷者，處三年以下有期徒刑、拘役或二千元以下罰金。


司法院資訊處製作；財團法人民間司法改革基金會備份。
